臺灣高等法院臺南分院刑事判決　　　　　九十一年度上訴字第三一二號　Ａ
　　　上　訴　人
　　　即　被　告　甲　○　○
　　　選任辯護人　蕭　世　芳
右上訴人因違反電業法等案件，不服臺灣嘉義地方法院九十年度訴字第六八二號中華
民國九十一年二月八日第一審判決（起訴案號：臺灣嘉義地方法院檢察署九十年度偵
字第五七八五號），提起上訴，本院判決如左：
      主      文
上訴駁回。
      事      實
一、甲○○以養魚為業，為減省電費開支以減低成本，竟意圖為自己不法之所有，於
    八十八年一月二十日申請用電戶後之某不詳時間，在嘉義縣東石鄉○○段二八九
    之二地號土地上，擅自將其所申請使用電號00000000號（錶號0000
    0000號）電錶箱及端子蓋外，由臺灣電力股份有限公司（下稱臺電公司）嘉
    義區營業處職務上委託甲○○所掌管，用以證明為臺電公司所加封之封印鎖鐵絲
    拉開損壞，進而旋開電錶玻璃蓋後，將電錶內部計量器之阻逆裝置破壞，致使電
    錶計度失效不準，以達其竊取電流使用之目的，並每日接續竊取電流使用。嗣於
    九十年八月二十四日上午十時十分許，為臺電公司稽查員陳怡霖會同嘉義縣警察
    局保安隊員警黃正中在上址查獲，經核算其共竊得五萬三千三百度電流使用（應
    追償電費新臺幣十四萬二千四百九十二元）。
二、案經嘉義縣警察局報請臺灣嘉義地方法院檢察署檢察官偵查起訴。
      理      由
一、訊之上訴人即被告甲○○固承認上開00000000號電錶係伊養殖魚群所使
    用，惟矢口否認右揭犯行，辯稱：伊未破壞電錶竊取電流使用，臺電公司稽查員
    陳怡霖於九十年八月二十四日上午十時十分許，檢查上開電錶時，未依規定會同
    被告在場，則上開電表於陳怡霖檢查前是否即已遭破壞，甚為可疑。臺電公司人
    員楊俊民於九十年七月十七日曾到前開處所查看電錶，未發現封印鎖鐵絲遭人破
    壞。伊除00000000號電錶外，另裝有00000000號及00000
    000號二個電錶，因慮電路故障之不預期停電，致魚類死亡，蒙受損失，此三
    個電錶之電線，均可架設到各魚池，亦即各魚池均可使用各個電錶之供電，自不
    能單以00000000號電錶用電度數之起落差距大，即認伊有竊電行為。又
    九十年九月、十月、十一月電費驟增原因係因該三月中均有颱風兩水豐沛，需要
    抽水而大量用電造成用電增加，何況上開電錶雖為被告使用，但安裝於室外，任
    何人皆可接觸，縱上開電錶確實遭人破壞，且其與陳怡霖另有糾葛，可能係陳怡
    霖破壞誣陷，均難謂電表經破壞係伊所為云云。
二、經查：
  (一)臺電公司委託被告保管之電號00000000號（錶號00000000號）
    ，加在電錶外之塑膠封印鎖鐵絲及封印鉛塊遭人拉開毀壞，且電錶內部計量器之
    阻逆裝置亦遭人破壞，致使電錶計度失效不準，亦即以此方式致電錶之度數得以
    回撥使度數減少，並經臺電公司稽查員陳怡霖會同嘉義縣警察局保安隊員警黃正
    中於右揭時地查獲，並經核算其共竊得五萬三千三百度電流使用，應追償電費十
    四萬二千四百九十二元等情，業據證人即臺灣公司稽查員陳怡霖及證人黃正中到
    庭陳明屬實（詳原審卷第一三、四二、四三、四四頁），並有臺電公司用電實地
    調查書、電號基本資料表、現場稽查照片九幀及追償電費計算書等件在卷可憑，
    此外，復有瓦時器及乏時器各一具扣案可佐，亦為原審於九十年十二月二十五日
    調查期日勘驗扣案之上開電錶之封印鎖、封印鉛塊及阻逆裝置等確實遭破壞無訛
    ，有該期日筆錄在卷可憑，堪信上開電表確實遭人破壞。
  (二)按電業為防止竊電，得派員在其營業區○○路所經之地區及用電場所施行檢查，
    必要時並得請求當地憲警或鄰里長協助之，處理竊電規則第三條第一項著有規定
    ，並未嚴予要求電業檢查用電場所時，須用電戶在場，而陳怡霖亦到庭結證稱：
    因被告有多次竊電紀錄，我臺電公司會不定期地到現場查詢，當時我到現場時發
    現臺電公司所加封之封印鎖遭破壞，電錶內的阻逆裝置也被破壞，我有聯絡被告
    但無法聯絡上，保安隊警員黃正中知道全部的過程，當時有全程錄影等語甚明（
    詳原審卷第一三頁），且員警黃正中亦於原審到庭證稱：當天陳怡霖從外觀檢視
    電箱有問題，就拆封檢查，我陪他一起去的，全程都在場；當時陳怡霖確實有電
    話聯絡被告，但無法聯絡上，據被告後來表示他帶長輩去看病等語在卷（詳原審
    卷第四三、四四頁）。又經原審於九十年十二月二十五日調查期日當庭勘驗上開
    錄影之錄影帶，查明陳怡霖及黃正中所述上情無訛，被告對此亦表示無意見，並
    勘驗電錶阻逆裝置確實有被破壞（詳同前調查筆錄），堪認陳怡霖當時確已檢視
    出上開電錶遭人破壞，且曾聯絡被告到場，故即知上開電錶之封印鎖鐵絲、封印
    鉛塊及阻逆裝置係於陳怡霖檢查前，已遭人破壞，並非陳怡霖所為。是被告所辯
    ，其與陳怡霖另有糾葛，係陳怡霖誣陷，應屬無稽。另辯護人於原審指稱：「證
    人黃正中只在現場走來走去而已，並無全程在場看」等情，但此為見證人技術問
    題，要無以證人必須目視不移為得為證之理，此辯護人所辯亦不足採。
  (三)證人即臺電公司人員楊俊民於偵查中亦陳稱：我於九十年七月二十七日有去看一
    下被告家電錶（按指電號00000000號電錶），並沒有進一步檢查等語在
    卷（臺灣嘉義地方法院檢察署九十年度偵字第五七八五號卷第十五頁背面），是
    楊俊民並未詳細檢查上開電錶是否已遭人破壞，憑此尚難謂上開電錶於九十年七
    月二十七日前，並未有損壞情形。
  (四)依原審卷附用戶繳費紀錄表三紙所載，被告使用之00000000號、000
    00000號及00000000號三個電錶之用電總度數，如附表所示，自八
    十九年十二月起至九十年三月間，每月約維持在一萬五千餘度，自九十年四月至
    同年六月間，每月約為一萬二千餘度，於九十年七月更降為八千餘度，於九十年
    八月則為一萬四千餘度，而自九十年九月，經臺電公司查獲而更換電錶後，則驟
    升為每月二萬餘度（其中九十年九月更高達二萬七千餘度），而電號00000
    000號電錶之用電度數，於九十年六月前每月約為五、六千度，而九十年七月
    僅為三千八百度，雖九十年七月升為七千五百二十度，但於九十年九月，經臺電
    公司查獲而更換電錶後，驟升為九千九百餘度，於九十年十月更升為一萬零八百
    餘度，可見在九十年八月二十四日之前，電號00000000號電錶計費已有
    失準情形，應係有人從中竊電無訛。
  (五)至於被告另辯稱電費驟增係因九十年八、九月間有桃芝、納莉、利奇馬颱風帶來
    雨量，為抽水而增加電力一節，經查被告所陳桃芝、納莉、利奇馬颱風雖帶來雨
    量，但大多落於北部，南部危害不大，為眾所週知之事實，然依本案被告電量驟
    增月份係自為臺電公司查獲而更換電錶之九十年九月十月十一月，核與桃芝、納
    莉、利奇馬颱風來臨時間並不相符，是被告此部分辯詞，要無可採，況且漁塭使
    用電力係幫魚打氧氣，且漁塭排水均設自動排放系統，即塭水在滿水位時，自動
    溢出，並非藉由電力排水，被告請求核與事實不合，自無函查下雨量必要。另被
    告請求函調陳怡霖於九十年八月二十四日通聯記錄一節，因通聯記錄僅保存六月
    ，茲請求調閱，已逾保存期限，為時已晚，而關於此部分事實已經會同到場之員
    警黃正中於原審到庭證稱：當時陳怡霖確實有電話聯絡被告，但無法聯絡上，據
    被告後來表示他帶長輩去看病等語在卷（詳原審卷第四四頁）。亦足認無調取必
    要。
  (六)本案被告所使用電錶不正常情形，詳如附表所示，而以上開將電錶內防逆片拆除
    之方法竊電者，應係與使用上開電力支付電費有利害關係之人，始有必要為之；
    又將防逆片拆除而竊電之方式須持續將度數回撥（按防逆片之作用係讓使用者用
    電度數只能前轉，亦即增加而無法減少，一旦防逆片拆除則可由使用者自行撥動
    用電度數），而前揭養殖魚池之使用為被告本人，該電表亦裝在養殖魚池邊，此
    有現場相片在卷可佐，依經驗法則，他人顯無任意毀損電表封印，打開電箱將電
    錶接續往前撥動度數之必要。
  (七)按認定犯罪事實所憑之證據，並不以直接證據為限，即綜合各種間接證據，本於
    推理之作用，為其認定犯罪事實之基礎，仍為法之所許，最高法院著有二十七年
    滬上字第六四號判例可資參照，本件雖無被告竊電之直接證據，但被告使用之上
    開電錶既有遭人毀損打開之事實，其打開電錶後，電表計費即有失真之現象，又
    他人無打開電錶將用電度數撥動計數之必要，而且被告又係使用上開電力支付電
    費有利害關係之人，依上開各間接證據，綜合印證，本於推理作用，依經驗法則
    ，自可認定被告有竊電之事實。
  (八)綜上所述，被告所辯，係屬卸責之詞，不足採信，本件事證明確，其犯行堪以認
    定。
三、查臺電公司為公務機關，其在用電戶電錶上所裝置之封印，係用以證明為臺電公
    司所加封，即與刑法第二百二十條所稱足以表示其用意之證明者相當，自應以文
    書論，且既已隨同出租之電錶交由用電戶加以保管，如擅自加以損壞，自足使該
    封印失其加封之意義，是被告甲○○於右揭時地將封印鎖鐵絲拉開損壞，核其所
    為係犯刑法第一百三十八條損壞公務員職務上委託第三人掌管之文書罪。又被告
    於右揭時地將電錶內之阻逆裝置破壞，致使電錶計度失效不準，則係犯電業法第
    一百零六條第三款竊電罪。被告雖每日竊取電流使用，但其上開破壞電錶內齒輪
    之行為僅為一個，其每日之竊取電流使用，係犯罪行為之接續進行，與連續數行
    為而犯同一罪名之要件不相當，並不構成連續犯。其所犯上開二罪間有方法結果
    之牽連犯關係，應從一重之損壞公務員職務上委託第三人掌管之文書罪處斷。
四、原審以被告甲○○罪證明確，因予適用刑法電業法第一百零六條第三款，刑法第
    十一條前段、第一百三十八條、第五十五條、第四十一條第一項前段，罰金罰鍰
    提高標準條例第一條前段、第二條規定，並審酌被告品行、犯罪動機、目的、手
    段、所生危害及犯後態度等一切情狀，量處有期徒刑三月，並諭知易科罰金以三
    百元折算一日之標準，以資懲儆。本院經核原判決認事用法，並無不合，量刑亦
    稱允當。上訴意旨，仍執前詞，否認犯罪，並指摘原判決不當，為無理由，應予
    駁回。
據上論斷，應依刑事訴訟法第三百六十八條，判決如主文。
本案經檢察官廖椿堅到庭執行職務。
中    華    民    國      九十一      年      四      月      十六      日
                                  臺灣高等法院臺南分院刑事第一庭
                                      審判長法官  茆    臺    雲
                                            法官  董    武    全
                                            法官  李    文    福
右正本證明與原本無異。
如不服本判決，應於判決送達後十日內向本院提出上訴狀，其未敘述理由者並應於提
出上訴狀後十日內向本院補提理由書（應附繕本)。
                                      法院書記官  李    良    倩
中    華    民    國      九十一      年      四      月      十七      日
附錄：本判決論罪法條
刑法第一百三十八條：
毀棄、損壞或隱匿公務員職務上掌管或委託第三人掌管之文書、圖畫、物品，或致令
不堪用者，處五年以下有期徒刑。
電業法第一百零六條：
有左列行為之一者為竊電，處五年以下有期徒刑、拘役或五百元以下罰金：
一、未經電業供電而在其供電線路上私接電線者。
二、繞越電度表或其他計電器，損壞或改動表外之線路者。
三、損壞或改變電度表、無效電力計、其他計電器之構造，或以其他方法使其失效不
    準者。
四、在電價較低之線路上，私接電價較高之電器者。
五、包燈用戶，在原定電燈盞數及瓦特數以外，私自增加盞數或瓦特數者。
附表（被告使用之00000000號、00000000號及00000000號
      三個電表之用電總度數）：
 ┌───┬──────┬┬───┬──────┬┬───┬──────┐
 │年月  │用電度數    ││年月  │用電度數    ││年月  │用電度數    │
 ├───┼──────┤├───┼──────┤├───┼──────┤
 │89.12 │一萬五千餘度││90.04 │一萬一千餘度││90.08 │一萬四千餘度│
 ├───┼──────┤├───┼──────┤├───┼──────┤
 │90.01 │一萬五千餘度││90.05 │一萬一千餘度││90.09 │二萬七千餘度│
 ├───┼──────┤├───┼──────┤├───┼──────┤
 │90.02 │一萬三千餘度││90.06 │一萬二千餘度││90.10 │二萬四千餘度│
 ├───┼──────┤├───┼──────┤├───┼──────┤
 │90.03 │一萬五千餘度││90.07 │八千餘度    ││90.11 │二萬零千餘度│
 └───┴──────┴┴───┴──────┴┴───┴──────┘
